臺灣臺中地方法院刑事判決
111年度訴字第801號
公  訴  人  臺灣臺中地方檢察署檢察官
被      告  黃品翔



上列被告因違反護照條例案件，經檢察官提起公訴（111年度偵
字第9790號），本院合議庭裁定由受命法官獨任進行簡式審判程
序，判決如下：
    主    文
黃品翔犯交付護照供冒名使用罪，處有期徒刑參月，如易科罰金
，以新臺幣壹仟元折算壹日。
    犯罪事實
一、黃品翔明知中華民國護照為我國國民入出境之重要身分證明
    文件，應妥善保管及合法使用，且可預見若將護照任意交付
    他人，可能遭他人冒名使用，竟仍基於縱將護照交付他人以
    供他人冒名使用，亦不違背其本意之不確定故意，於民國10
    5年11月14日某時，以其所有之Iphone6手機安裝之微信，與
    真實姓名及年籍均不詳自稱「張恩愷」之成年男子（下稱「
    張恩愷」）聯繫，允諾交付護照予「張恩愷」，並填寫護照
    申請書，再連同國民身分證影本交付予不知情之御展國際旅
    行社有限公司（下稱御展旅行社）人員，由該人員代為申請
    護照。嗣於105年11月21日，黃品翔申請之護照(護照號碼：
    000000000號，下稱系爭護照)辦理完成後，即交由「張恩愷
    」領用，黃品翔以此方式將系爭護照交予「張恩愷」，以供
    他人冒名使用。嗣於110年7月14日，真實姓名及年籍均不詳
    冒名「陳凱薇」之人士在義大利冒名使用業經變造之系爭護
    照（按變造護照部分，無證據證明黃品翔亦有犯意聯絡及行
    為分擔），為義大利警方所查獲，因而查悉上情。
二、案經內政部移民署國境事務大隊移送臺灣臺中地方檢察署檢
    察官偵查起訴。
    理    由
一、本案被告黃品翔所犯為死刑、無期徒刑、最輕本刑為3年以
    上有期徒刑以外之罪，其於準備程序中就被訴事實為有罪之
    陳述，經告知簡式審判程序之旨，並聽取公訴人、被告之意
    見後，本院依刑事訴訟法第273條之1第1項之規定，裁定進
    行簡式審判程序。再本案之證據調查，依同法第273條之2規
    定，不受同法第159條第1項、第161條之2、第161條之3、第
    163條之1及第164條至第170條規定之限制。
二、認定犯罪事實所憑證據及理由
　㈠上開犯罪事實，業據被告於本院審理中坦承不諱（見本院卷
    第35、43頁），並有内政部移民署國境事務大隊特殊勤務隊
    勘驗報告(見偵卷第39頁)、御展旅行社提出之被告辦理護照
    、臺胞證費用明細表、健保卡及身分證影本、臺灣居民來往
    大陸通行證影本、系爭護照內頁影本（見偵卷第49-51頁）
    、被告之普通護照申請書、護照資料查詢資料（見偵卷第43
    -45頁）、外交部領事事務局110年8月6日領一字第11053144
    83號函暨系爭護照內頁影本、義大利警方提供留存前查獲不
    法人士冒用我國護照之護照資料彙整表(見偵卷第57、64、6
    6頁)在卷可證，足認被告自白與上開事證相符，堪以採信。
　㈡另本案並無證據被告亦知悉或可得而知「張恩愷」會將被告
    交付之護照加以變造，亦無證據證明被告就變造護照部分與
    「張恩愷」有何犯意聯絡及行為分擔，附此敘明。
　㈢綜上所述，本案事證明確，被告犯行堪以認定，應依法論科
    。
三、論罪科刑
  ㈠核被告所為，係犯護照條例第31條第1款交付護照供冒名使用
    罪。
　㈡爰以行為人之責任為基礎，審酌護照係政府發給國民持用赴
    國外旅行之重要國籍及身分證明文件，被告可預見將護照交
    付他人可能遭不法冒名使用，且護照具高度個人專屬性，竟
    恣意將護照交付他人，影響外交機關對於護照管理之正確性
    ，更嚴重影響我國護照於國際上之公信力，實不足取。並斟
    酌其犯罪之動機、目的、手段，暨被告僅交付自己之護照，
    犯罪情節及所生危害相較於專門從事護照收購者為輕，惟其
    護照確已遭人在國外冒名使用，影響國際間對持有系爭護照
    者並非本人產生誤認之風險；又被告固先否認犯罪，惟於本
    院審判中終能坦承犯行之犯後態度，併斟酌被告自述之智識
    程度及家庭經濟生活狀況（見本院卷第43頁）等一切情狀，
    量處如主文所示之刑，並諭知易科罰金之折算標準。
四、沒收
　㈠被告於本院審理中供稱：我是使用我的Iphone6手機與「張恩
    愷」聯繫，但該手機已未留存等語（見本院卷第35頁），足
    認該手機為被告所有，並供被告本案犯罪所用之物，然審酌
    手機為一般日常生活物品，並非違禁物，沒收對於預防再犯
    之效果有限，並無沒收實益，爰依刑法第38條之2第2項規定
    ，不予宣告沒收或追徵其價額。
　㈡被告於本院審理中供稱其並未因本案犯行而獲得任何報酬等
    語（見本院卷第35頁），卷內復無證據證明被告確有因本案
    犯行而實際獲得任何犯罪所得，故不予宣告沒收或追徵其價
    額。
據上論斷，應依刑事訴訟法第273條之1第1項、第299條第1項前
段，護照條例第31條第1款，刑法第11條前段、第41條第1項前段
，刑法施行法第1條之1第1項，判決如主文。
本案經檢察官黃永福提起公訴，檢察官陳君瑜到庭執行職務。
中　　華　　民　　國　　111 　年　　8 　　月　　 2　　日
                  刑事第五庭    法  官  黃世誠
以上正本證明與原本無異。
如不服本判決應於收受送達後20日內向本院提出上訴書狀，並應
敘述具體理由；其未敘述上訴之理由者，應於上訴期間屆滿後20
日內向本院補提理由書（均須按他造當事人之人數附繕本）「切
勿逕送上級法院」。
告訴人或被害人如不服判決，應備理由具狀向檢察官請求上訴，
上訴期間之計算，以檢察官收受判決正本之日起算。
　　　　                        書記官  楊均謙
中　　華　　民　　國　　111 　年　　8 　　月　　2 　　日

附錄論罪科刑法條
護照條例第31條
有下列情形之一者，處5年以下有期徒刑、拘役或科或併科新臺
幣50萬元以下罰金：
一、將護照交付他人或謊報遺失以供他人冒名使用。
二、冒名使用他人護照。